【裁判字號】    89,上易,743
【裁判日期】    890418
【裁判案由】    損害債權
【裁判全文】
臺灣高等法院臺中分院刑事判決              民國八十九年度上易字第七四三號
    上  訴  人  臺灣彰化地方法院檢察署檢察官
    被      告  甲○○
                乙○○
右上訴人因被告等損害債權案件，不服臺灣彰化地方法院中華民國八十九年二月十一
日第一審判決（民國八十九年度易更字第一號，起訴案號：臺灣彰化地方法院檢察署
民國八十六年度偵字第九五七三號），提起上訴，本院判決如左：
    主      文
原判決撤銷；發回臺灣彰化地方法院。
    理      由
一、公訴意旨稱：被告甲○○係彰化縣合信紙器股份有限公司（設彰化巿彰鹿路八十
    九號，以下簡稱合信公司）實際負責人，被告乙○○為甲○○之妻，為該公司名
    義董事長，甲○○於民國（下同）七十九、八十年間，以合信公司名義向黃慶隆
    所屬之隆裕印刷器材有限公司（以下簡稱隆裕公司）購買雙色印刷機乙台，總價
    款共計新臺幣（下同）四百五十萬元，並給付三十五萬元定金，嗣後因該機器瑕
    疵給付問題，雙方發生紛爭，黃慶隆遂於八十六年八月間，向臺灣彰化地方法院
    先聲請核發支付命令後，再向該院聲請強制執行，聲請執行查封並拍賣前開合信
    公司所有機器設備（釘頭機三台、合紙機一部），以供清償前開給付之貨款，甲
    ○○、乙○○竟意圖損害債權人黃慶隆之債權，以合信公司與甲○○間有虛偽債
    權債務間關係為由，由合信公司乙○○為發票人簽發票號二五○一二六，面額五
    百九十五萬元本票乙張，交甲○○收執，竟將該項合信公司所有機器設備轉讓並
    處分於甲○○本人，以供抵銷前開虛偽債權債務，並交付於甲○○本人保管，並
    據此向臺灣彰化地方法院民事執行處聲明異議（前開院八十六年執第五二五六號
    ），聲明前開經查封機器係甲○○個人所有，非合信公司所有，致黃慶隆執行前
    開查封標的物釘頭機三台、合紙機一台而無著。因認被告二人涉有刑法第三百五
    十六條之損害債權罪嫌。
二、原審將本件諭知公訴不受理之判決，係以被告等被訴所犯刑法第三百五十六條之
    損害債權罪嫌，依同法第三百五十七條之規定，須告訴乃論，而依卷內資料之記
    載，本件被害人為隆裕公司，黃慶隆為該公司之代表人（即董事），則本件之告
    訴，自應由黃慶隆代表公司提出始為適法，惟查本件係於八十六年十一月五日由
    黃慶隆以本人名義具狀提出告訴，其後分別於同年十一月十七日、八十七年三月
    廿五日及同年四月廿四日由黃慶隆個人簽署繕具追加告訴理由狀及聲請狀，其間
    均未表明其係代表隆裕公司具狀之意旨，於偵查中亦均未表示其係為公司提出告
    訴；於原審前審（八十七年度易字第八四六號）審理中，更分別以書狀或言詞表
    示其為告訴人之意旨，徵之黃慶隆於原審民事督促程序及執行程序中，均能明白
    表示係以隆裕公司為債權人而為聲請，其事後於刑事案件偵審中，再以黃慶隆本
    人名義提出告訴及具狀，顯無再推求其真意是否為代表隆裕公司告訴之餘地，故
    本件既係由非犯罪直接被害人之黃慶隆本人提出告訴，其告訴難認適法，因予諭
    知不受理之判決。
三、查本件被害人隆裕公司於八十六年十一月十七日曾具狀向原審法院檢察署提出告
    訴（見八十六年度偵字第九五七三號偵查卷第十七頁），原判決誤認直接被害人
    未經告訴，尚有未當，檢察官上訴意旨指黃慶隆為有告訴權人，雖無理由，惟原
    判決既有可議之處，自屬不能維持，應由本院將原判決撤銷，發回原審法院，重
    為妥適之判決。
據上論斷，應依刑事訴訟法第三百六十九條第一項後段判決如主文。
本案經檢察官丙○○到庭執行職務。
中      華      民      國     八十九     年      四      月    十八    日
                                   臺灣高等法院臺中分院刑事第九庭
                                         審判長法  官  胡  森  田
                                               法  官  趙  春  碧
                                               法  官  康  應  龍
右正本證明與原本無異。
不得上訴。
                                               書記官  陳  曉  青
中      華      民      國     八十九     年      四      月    十九    日
                                                                        Ｄ


司法院資訊處製作；財團法人民間司法改革基金會備份。
